【裁判字號】    97,上訴,2023
【裁判日期】    970617
【裁判案由】    強盜等
【裁判全文】
臺灣高等法院刑事判決                97年度上訴字第2023號
上  訴  人
即  被  告  甲○○
                    （現另案在臺灣桃園監獄執行）
指定辯護人  本院公設辯護人 周君穎
上列上訴人因強盜案件，不服臺灣板橋地方法院96年度訴字第46
44號，中華民國97年3月21日第一審判決（起訴案號：臺灣板橋
地方法院檢察署96年度偵字第27260號），提起上訴，本院判決
如下：
    主  文
原判決關於民國96年10月29日之加重強盜罪及定執行刑部分，均
撤銷。
甲○○意圖為自己不法之所有，以恐嚇使人將本人之物交付，累
犯，處有期徒刑壹年。
    事  實
一、甲○○前因違反妨害兵役條例案件，經原審法院於民國95年
    12月19日以95年簡字7551號判處有期徒刑3月，如易科罰金
    ，以銀元300元即新臺幣900元折算1日，於民國96年6月19日
    執行完畢，仍不知警惕。
二、甲○○意圖為自己不法之所有，於96年10月29日上午3時36
    分許，駕駛竊自胡健毅所有車牌號碼2589-PC號自用小客車
    ，車輛改懸掛王木成所有號碼3N-7270號之車牌（按竊盜部
    分上訴本院後，撤回上訴確定），前往桃園縣龜山鄉○○路
    ○段361號「渥柏加油站」附近停妥車後下車，攜帶其所有客
    觀上對人之生命、身體構成威脅、足供兇器使用之指揮刀1
    支（起訴書誤載為西瓜刀），再頭戴銀色全罩式安全帽，手
    持該指揮刀，走近加油站，出口嚇稱：「看什麼！」之方式
    ，該加油站員工乙○○看到後，驚嚇逃避到10幾公尺外之馬
    路上報警，並任由甲○○取走收銀台之現金新台幣（以下同
    ）4,800元。甲○○得手後，駕車揚長而去。
三、嗣因甲○○涉竊盜胡健毅所有車牌號碼2589-PC號自用小客
    車，胡健毅報警處理，警察發現贓車後，埋伏而查獲甲○○
    ，並經警扣得上開指揮刀刀鞘1支。甲○○在偵查機關尚未
    發覺其曾對於乙○○恐嚇取財前，主動向該管警員告知前情
    之犯罪事實，並接受裁判。
四、案經臺北縣政府警察局板橋分局報告由臺灣板橋地方法院檢
    察署檢察官偵查起訴。
    理  由
一、訊據上訴人即被告甲○○坦承有前開行為，惟辯稱：當時是
    拿自竊盜來車內之指揮刀刀鞘，而非指揮刀，加油站員工乙
    ○○看到後，即逃避到10幾公尺外之馬路上，任其取走收銀
    台之4,800元，其僅應負恐嚇取財罪名，且本案係警察在偵
    查其竊盜罪時，其主動供出本案，合乎自首減刑要件等語。
二、經查：
（一）證人乙○○於警詢時稱：「那時候有一台銀色三菱自用小
      客車在我打工的加油站外徘徊，接著開進我們加油站內，
      駕駛人下車，並頭戴銀色全罩式安全帽，我見狀感到不對
      ，立即和他保持距離，後來看到他手中持有類似指揮刀武
      器，我就趕快報案…」（見偵查卷第31頁）；乙○○於原
      審證稱：當時我在渥柏加油站工作，人坐在洗車機出口前
      面，被告開車過來在該處停車，接著頭戴安全帽、手拿類
      似指揮刀的東西下車，對我說了句「看什麼！」，我便跑
      掉了，之後就在加油站附近10幾公尺外報警；我當時並未
      反抗，因為被告手上拿著刀子；被告手拿著刀子，並未遮
      掩，我一看就看到了，當時被告確實是拿著刀子而非刀鞘
      等語綦詳（見原審卷第106頁至第110頁審判筆錄）。證人
      乙○○雖亦證稱其未反抗，且其行動自由未遭被告限制，
      離開被告10幾公尺等語（見原審卷第108頁）。
（二）被告在警詢中自陳：我當時駕駛懸掛3N-7270號車牌之258
      9-PC號自小客車，見該加油站只有一名員工，就持指揮刀
      到加油站之收銀台，此時加油站員工看到我拿刀時，就馬
      上跑到馬路上，我就進入收銀台內搜刮4千8百元後，就駕
      駛該車逃逸；我已將作案用的指揮刀及銀色全罩式安全帽
      丟棄在樹林市大同山山崖下等語（偵卷第27頁）。
（三）以上參互以觀，證人與被告均稱被告當時確實是手持指揮
      刀進入「渥柏加油站」內，瞧見乙○○後出言「看什麼!
      」之語。被告在原審、本院審理中改稱：只有拿指揮刀的
      刀鞘進入加油站云云，顯非可採。惟證人乙○○雖未反抗
      但其離開被告10幾公尺，其行動自由未遭被告限制，亦堪
      認定。
（四）綜上所述，本件事證明確，被告上揭犯行堪予認定。
三、按強盜罪，係以意圖為自己或第三人不法所有，以強暴、脅
    迫、藥劑、催眠術或他法至使不能抗拒而取他人之物或使其
    交付，為構成要件。所謂至使不能抗拒，係指行為人所施用
    之強暴、脅迫等非法方法，在「客觀上」足使被害人喪失意
    思自由，並達於不能抗拒之程度者而言；而強盜罪與恐嚇取
    財罪之區別，係以對於被害人施用強暴、脅迫等非法方法，
    所加之威嚇程度為標準，倘其程度足以抑壓被害人之意思自
    由，達於不能抗拒之程度，而取他人之物或使其交付者，即
    屬強盜罪；否則，被害人交付財物與否，尚有相當之意思自
    由，在社會一般通念上，猶未達不能抗拒之程度，不過因此
    懷有恐懼之心，則僅成立恐嚇取財罪（最高法院94年台上字
    第1782號判決意旨參照）。本案依證人乙○○於原審法院證
    稱：當時我在渥柏加油站工作，人坐在洗車機出口前面，被
    告開車過來在該處停車，接著頭戴安全帽、手拿類似指揮刀
    的東西下車，對我說了句「看什麼！」，我便跑掉了，之後
    就在加油站附近報警等語，已如前述，則乙○○係害怕而及
    時逃避，惟其意思自由，尚未達於不能抗拒之程度，而係走
    避放任被告取去「渥柏加油站」內現金4,800元。核被告所
    為，係犯刑法第346條第1項恐嚇取財罪；起訴意旨認係犯同
    法第330條第1項強盜罪，容有未洽，起訴法條應予變更。又
    查被告有事實欄所載之犯罪科刑執行情形，有本院被告全國
    前案紀錄表在卷可稽，其於5年內故意再犯有期徒刑以上之
    本罪，應依刑法第47條第1項規定論以累犯，並加重其刑。
    刑法第62條自首減刑之規定，本為使犯罪事實易於發覺及獎
    勵犯人知所悔悟而設，祇以在犯罪未發覺前，自行申告其犯
    罪事實於該管公務員，而受法律之裁判為要件。本案被告係
    因竊盜案件被查獲，在偵查機關尚未發覺其曾對於乙○○恐
    嚇取財前，接受偵查，自動供出本案，合乎自首減刑要件，
    依法減輕其刑。以上並先加重，後減輕之。
四、原審就被告96年10月29日之行為，認罪證明確，據以加重強
    盜論罪科刑，固非無見。惟查被告所為犯行尚未使被害人乙
    ○○之自由意志達不能抗拒之程度，原審未察，遽論被告加
    重強盜罪，即有未合。被告上訴意旨據此指摘原判決此部分
    不當，為有理由。且原判決關於96年10月29日之強盜罪既有
    上開可議之處，即屬無可維持，自應由本院將原判決關於96
    年10月29日之強盜罪及定執行刑予以撤銷改判。爰審酌被告
    有前科紀錄，構成累犯，正值青壯，竟不思循合法正當途徑
    獲取財物，而持刀為恐嚇取財犯行，其犯罪動機、目的，所
    使用之手段、強盜所得財物之價值、及犯後自首並坦承犯行
    之態度等一切情狀，量處如主文第二項所示之刑。至被告犯
    罪使用之指揮刀一支及指揮刀刀鞘一個，被告稱係取自胡健
    毅所有車牌號碼2589-PC號自用小客車上，其中指揮刀業經
    丟棄；指揮刀刀鞘，因非被告所有，不予宣告沒收。
五、關於被告所犯：違反槍砲彈藥刀械管制條例、竊盜、96年10
    月20日加重強盜、及加重竊盜部分，原審判決：「甲○○未
    經許可，持有子彈，累犯，處有期徒刑伍月，併科罰金新臺
    幣壹萬元，罰金如易服勞役，以新臺幣壹仟元折算壹日，扣
    案之制式玖釐米子彈及改造玖釐米子彈各壹顆均沒收。又竊
    盜，累犯，處有期徒刑月。又意圖為自己不法之所有，攜
    帶兇器，以強暴至使不能抗拒，而取他人之物，累犯，處有
    期徒刑柒年參月。又攜帶兇器竊盜，累犯，處有期徒刑柒月
    。」，此部分被告不服上訴本院後，於本院審理中撤回上訴
    ，業已確定，附此敘明。
據上論斷，應依刑事訴訟法第369條第1項前段、第364條、第299
條第1項前段、第300條，刑法第346條第1項、第47條第1項、第
62條，刑法施行法第1條之1，判決如主文。
本案經檢察官侯千姬到庭執行職務。
中    華    民    國    97    年    6     月    17    日
                  刑事第一庭  審判長法  官  葉騰瑞
                                    法  官  莊明彰
                                    法  官  王炳梁
以上正本證明與原本無異。
檢察官如不服本判決，應於收受送達後十日內向本院提出上訴書
狀，其未敘述上訴之理由者並得於提起上訴後十日內向本院補提
理由書（均須按他造當事人之人數附繕本）。
被告不得上訴。
                                    書記官  廖逸柔
中    華    民    國    97    年    6     月    17    日
附錄本案論罪科刑法條全文：
中華民國刑法第346條第1項：
意圖為自己或第三人不法之所有，以恐嚇使人將本人或第三人之
物交付者，處6月以上5年以下有期徒刑，得併科1千元以下罰金
。


司法院資訊處製作；財團法人民間司法改革基金會備份。
